---
title: "Зарплаты в Москве"
author: "otus.ru"
format:
  html:
    theme:
      light: pulse
      dark: cyborg
    css: styles.css
    page-layout: article
    mainfont: corbel
    fontsize: 1.1rem
    fontcolor: "#090103"
    linkcolor: "#E81444"
    monofont: consolas
    title-block-style: plain
    title-block-banner: "#DDBEED"
    title-block-banner-color: "#AA26EE"
    margin-top: 40px
  pdf:
    mainfont: Georgia
    monofont: Consolas
    linkcolor: Bittersweet
    citecolor: Mahogany
    urlcolor: MediumOrchid
    papersize: A5
    fig-format: png
    include-in-header:
      - text: |
          \usepackage[english,russian]{babel}
          \setsansfont{Courier New}
          \usepackage{icomma}
params:
  job: Бухгалтер
crossref:
  fig-title: Рис.
  tbl-title: Таблица
  fig-prefix: Рис.
  tbl-prefix: Таблице
execute: 
  warning: false
  echo: false
  include: false
keywords: [r, data analysis, quarto, markdown, pdf]
---

```{r packages}
library(tidyr)
library(dplyr)
library(forcats)
library(stringr)
library(lubridate)
library(purrr)
library(recipes)
library(tidylo)
library(spacyr)
library(arrow)
library(ggplot2)
library(PMCMRplus)

ggplot2::theme_set(
  ggthemes::theme_tufte()
)
```

```{r tools}
source('tools.R', encoding = 'UTF-8')
```

```{r data}
df_meta <- open_dataset('data/db/meta', partitioning = 'job_id') |>
  filter(job == params$job)

df_text_all <- open_dataset('data/db/text', partitioning = 'job_id')
```

## О наборе данных

::: {.bordered}
В нашем распоряжении находится подборка объявлений о вакантных рабочих местах с сайта [HeadHunter](https://hh.ru/){target="_blank"} по запросу «`r params$job`».
:::

## Распределение заработных плат

```{r salary-summary}
#| include: true
#| label: tbl-salary-summary
#| tbl-cap: Основные характеристики распределения заработных плат
salary_summary <- df_meta |>
  summarise(
    across(
      salary,
      .fns = list(
        `Мин.`    = min,
        `I кв.`   = ~quantile(., .25),
        `Медиана` = median,
        `III кв.` = ~quantile(., .75),
        `Макс.`   = max,
        `Среднее` = mean,
        `СКО`     = sd
      ),
      .names = '{.fn}'
    )
  )

knitr::kable(
  collect(salary_summary),
  digits = 1L,
  format.args = list(big.mark = ' ', decimal.mark = ',')
)
```

Средняя предлагаемая заработная плата по запросу «`r params$job`» составляет `r format_int_rus(pull(salary_summary, "Среднее", as_vector = TRUE))` ₽, медианное значение составляет `r format_int_rus(pull(salary_summary, "Медиана", as_vector = TRUE))` ₽. Основные характеристики выборки заработных плат приводятся в @tbl-salary-summary

Эмпирическое распределение заработных плат графически отображено на @fig-salary-histogram

```{r salary-histogram}
#| include: true
#| label: fig-salary-histogram
#| fig-cap: Выборочная плотность распределения заработных плат
df_meta |>
  to_duckdb() |>
  ggplot(aes(x = salary)) +
  geom_density(alpha = .75, fill = '#5c2a96') +
  scale_x_continuous('Предлагаемая заработная плата', labels = format_int_rus) +
  scale_y_continuous('Вероятность') +
  ggtitle(sprintf('Распределение заработных плат: %s', params$job))
  
```

В распределении наблюдаются локальные пики на круглых значениях, характерные для заработных плат.

## Зависимость от опыта работы

```{r experience-test}
experience_test <- jonckheereTest(salary ~ experience, data = df_meta)
result_dependency <- ifelse(
  experience_test$p.value < .05, 'зависит', 'не зависит'
)
result_h0 <- ifelse(
  experience_test$p.value < .05, 'отвергается', 'не отвергается'
)
```

Размер заработной платы `r result_dependency` от требуемого опыта работы (@fig-experience-plot). Гипотеза об отсутствии тренда `r result_h0` по критерию Джонкхира на уровне значимости 95%.

```{r experience-plot}
#| include: true
#| label: fig-experience-plot
#| fig-cap: Распределение заработных плат в зависимости от требуемого опыта
df_meta |>
  # Ни Arrow, ни DuckDB не умеют работать с упорядоченными факторами
  collect() |>
  ggplot(aes(x = experience, y = salary)) +
  geom_jitter(width = .25, alpha = .25) +
  stat_summary(fun.data = 'median_hilow', colour = 'red3') +
  scale_x_discrete('Требуемый опыт работы') +
  scale_y_continuous('Предлагаемая заработная плата', labels = format_int_rus) +
  ggtitle(sprintf('%s: опыт работы и размер заработной платы', params$job))
```

